臺灣宜蘭地方法院簡易庭裁定
111年度秩聲字第11號
原處分機關  宜蘭縣政府警察局宜蘭分局
聲明異議人
即受處分人  張銀玲


上列聲明異議人即受處分人因違反社會秩序維護法案件，對於宜
蘭縣政府警察局宜蘭分局於民國111年7月31日所為之處分（警蘭
偵字第1110018950號）聲明異議，本院裁定如下： 
    主  文
原處分撤銷。
張銀玲不罰。
    理  由
原處分意旨略以：聲明異議人即受處分人張銀玲於民國111年6
  月13日19時52分許、同年7月9日18時43分許，在宜蘭縣宜蘭市
  ○市○路○段000巷00號及31號對面製造噪音，爰依社會秩序維護
  法第72條第3款之規定，裁罰新臺幣（下同）2,000元等語。
本件聲明異議意旨略以：聲明異議人之住處對面因他人經營「
  極品麵食」（即宜蘭縣宜蘭市○市○路○段000巷00號），導致炸
  春捲、臭豆腐油煙進入臥室，1、2樓窗戶均不能打開，本來安
  靜之巷弄變成人車吵雜，客人機車停放門口，聲明異議人不希
  望外人在家門前晃及停車，故請客人不要進入私人土地及將機
  車移開，還遭嗆「有種就圍起來」，並在聲明異議人家門前擺
  桌，聲明異議人每天要洗地、撿垃圾，原處分所依據之影片聲
  明異議人是在趕人，不是在叫囂，且時間是在白天而非半夜，
  為此聲明異議，請求撤銷原處分等語。
按法院受理違反本法案件，除本法有規定者外，準用刑事訴訟
  法之規定，社會秩序維護法第92條定有明文。又按犯罪事實應
  依證據認定之，無證據不得認定犯罪事實，刑事訴訟法第154
  條第2項亦有明定。再按事實之認定應憑證據，如未能發現相
  當證據，或證據不足以證明，自不能以推測或擬制之方法為裁
  判之基礎；又認定不利被告之事實，須依積極證據，苟積極證
  據不足為不利被告事實之認定時，即應為有利被告之認定（最
  高法院40年度台上字第86號、30年度上字第816號判決要旨參
  照）。復按製造噪音或深夜喧嘩，妨害公眾安寧者，處6,000 
  元以下罰鍰，社會秩序維護法第72條第3 款定有明文；又該條
  所稱噪音，係指噪音管制法令規定之管制標準以外，不具持續
  性或不易量測而足以妨害他人生活安寧之聲音，違反社會秩序
  維護法案件處理辦法第11條亦定有明文。據此，足認上開社會
  秩序維護法條文所處罰之「噪音」，與噪音管制法第3條所規
  定「本法所稱噪音，指超過管制標準之聲音」不同，並不以超
  過管制標準之聲音為限，而係以足以妨害他人生活安寧為要件
  。至所謂製造噪音或深夜喧嘩，達到妨害公眾安寧之程度，是
  指使不特定之其他眾人所期望之安寧生活之心理狀態遭受干擾
  損害，併應考量住宅性質、房屋狀況及鄰居容忍程度而決之。
經查：
㈠原處分認聲明異議人有製造噪音致妨害公眾安寧之事實，無非
  係以檢舉人所提出之錄影檔為證，然經本院勘驗檢舉人提出之
  2段錄影檔案，其中「111年6月13日19時52分」之檔案內容為
  聲明異議人在其門口朝對面方向（即錄影之人）稱：「那個如
  果是你家你感覺如何…錄影蒐證什麼的，沒關係去講呀…我們有
  錢會圍起來呀…」語畢聲明異議人即關上大門，錄影長度僅16
  秒；至於「111年7月9日18時43分」檔案長度則為40秒，內容
  為聲明異議人在其住處門口質疑遭人佔用私人道路，畫面可見
  確有機車停放門前路邊，聲明異議人住處對面門前亦有擺放桌
  椅，並有客人入坐，則聲明異議人稱係因門口遭人停放機車及
  擺放桌椅，故其要趕人乙節，尚非全然無據；雖過程中聲明異
  議人情緒激動、音量高亢，然錄影者於聲明異議人高聲質疑時
  ，亦提高音量回應以：「不然就去報警呀」，核聲明異議人此
  舉，應係就門前道路使用狀況與錄影之人發生爭執，難認係為
  妨害公眾安寧而製造噪音。
(二)況前開2段錄影時間非長，依所顯示之聲響亦無從認定已達
    妨害公眾安寧之程度，而檢舉人陳志月於警詢時復稱：無其
    他鄰居、居民可提供聲明異議人違序之證據等語，則聲明異
    議人前開舉止，是否確已達到妨害公眾安寧之程度，尚非無
    疑，自難僅以檢舉人片面指述，即率認聲明異議人有製造噪
    音致妨害公眾安寧之行為。
(三)綜上，本件既在客觀上無法認定聲明異議人係製造噪音，亦
    無從認定已達妨害公共秩序或擾亂社會安寧之程度，核與前
    開規定係處罰製造噪音妨害公眾安寧之要件不符，則原處分
    機關對聲明異議人為科處罰鍰之處分，即於法未合，本件聲
    明異議為有理由，原處分應予撤銷，並由本院為聲明異議人
    不罰之諭知。
五、依社會秩序維護法第57條第2項後段，裁定如主文。
中　　華　　民　　國　　111 　年　　9 　　月　　29　　日
                  簡易庭  法  官  陳錦雯
上為正本與原本相符。
本件裁定不得抗告。
                          書記官  吳蔚宸
中　　華　　民　　國　　111 　年　　9 　　月　　29　　日